【裁判字號】    98,審訴,2199
【裁判日期】    980831
【裁判案由】    毒品危害防制條例
【裁判全文】
臺灣高雄地方法院刑事判決            98年度審訴字第2199號
公  訴  人  臺灣高雄地方法院檢察署檢察官
被      告  甲○○
上列被告因毒品危害防制條例案件，經檢察官提起公訴（98年度
毒偵字第2667號），被告於本院準備程序中為有罪之陳述，經合
議庭裁定由受命法官依簡式審判程序獨任審理，判決如下：
    主  文
甲○○施用第一級毒品，累犯，處有期徒刑捌月；扣案之海洛因
貳包（均含包裝袋，其一檢驗前淨重零點零柒公克，檢驗後淨
重零點零貳玖公克；另一檢驗前淨重零點零陸公克，檢驗後淨
重零點零貳柒公克），均沒收銷燬之。
    事  實  及  理  由
一、犯罪事實要旨：
    甲○○前因施用毒品案件（一犯），經送觀察、勒戒後，於
    民國89年8 月14日因無繼續施用傾向執行完畢釋放。復自93
    年底起至94年初間再犯施用第一、二級毒品之毒品危害防制
    條例等案件（二犯），經法院分別判處有期徒刑7 月、3 月
    ，並經定其應執行之刑為有期徒刑9 月確定；及於95年間因
    猶犯詐欺、施用第一級毒品之毒品危害防制條例等案件，經
    法院分別判處有期徒刑3 月、7 月確定，嗣前開4 罪再經合
    併定應執行刑為有期徒刑1 年6 月（嗣此4 罪於96年7 月16
    日均因適用中華民國九十六年罪犯減刑條例視為減刑之結果
    經分別減為有期徒刑3 月又15日、1 月又15日、1 月又15日
    、3 月又15日確定，並經合併定其應執行之刑為9 月），於
    95 年2月23日入監服刑，於96年5 月4 日縮短刑期假釋付保
    護管束，於96年7 月16日減刑後保護管束期滿（減刑前之保
    護管束期滿日原為96年8 月12日）、假釋未經撤銷視為執行
    完畢（構成累犯）。復於97年間數犯施用第二級毒品之毒品
    危害防制條例等案件，經法院分別判處有期徒刑4 月、4 月
    ，並定其應執行之刑為有期徒刑6 月確定，於97年7 月14日
    入監服刑，於98年1 月13日期滿執行完畢（亦構成累犯）。
    詎不知悔改，猶基於施用第一級毒品海洛因之犯意，於98年
    4 月13日12時許，在其位於高雄市○○區○○路651 巷7 之
    2 號3 樓住處內，施用第一級毒品海洛因1 次。嗣於98年4
    月14日14時10分許，在高雄市○○區○○路5 號前，因形跡
    可疑經警盤查，甲○○乃主動交出海洛因2 包（均含包裝袋
    ，其一檢驗前淨重0.037 公克，檢驗後淨重0.029 公克；另
    一檢驗前淨重0.036 公克，檢驗後淨重0.027 公克）予員警
    查扣，且坦言前開施用海洛因犯行，自首而接受裁判。
二、上開犯罪事實，有下列證據足資證明：
  1.被告甲○○於警詢、本院準備程序及審理中之自白。
  2.濫用藥物尿液檢驗報告暨對照表1 份。
  3.扣案海洛因2 包（均含包裝袋，其一檢驗前淨重0.037 公克
    ，檢驗後淨重0.029 公克；另一檢驗前淨重0.036 公克，檢
    驗後淨重0.027 公克），及高雄市立凱旋醫院濫用藥物成品
    檢驗鑑定書1 份。
三、按海洛因為第一級毒品，毒品危害防制條例第2 條第2 項第
    1 款定有明文。次按，修正毒品危害防制條例就施用毒品者
    ，只於「初犯」及「五年後再犯」2 種情形有其追訴條件之
    限制，即須於初犯經觀察勒戒或強制戒治釋放後，5 年內均
    無施用毒品之行為，始能認其前所實施之觀察勒戒或強制戒
    治已足遮斷毒癮，而得於5 年後再犯時，再適用初犯之規定
    ，重行觀察勒戒程序。倘5 年內已經再犯，被依法追訴處罰
    ，縱其第3 次（或第3 次以上）施用毒品之時間在初犯釋放
    5 年以後，即與「5 年後再犯」之情形有別，且因已於「5
    年內再犯」，顯見其再犯率甚高，原實施觀察勒戒或強制戒
    治，已無法收其實效，而無5 年遮斷效之存在，自無再經觀
    察勒戒及強制戒治之必要，得逕行追訴處罰（最高法院95年
    度第7 次、97年度第5 次刑事庭會議決議參照）。是被告於
    89年8 月14日觀察、勒戒執行完畢釋放後，5 年內已再犯施
    用毒品罪，有臺灣高等法院被告前案紀錄表在卷可稽，則依
    前開說明，應依法追訴，本院自得予以論罪科刑。
四、核被告所為，係犯毒品危害防制條例第10條第1 項之施用第
    一級毒品罪；被告為施用而持有第一級毒品之低度行為，為
    施用第一級毒品之高度行為所吸收，均不另論罪。被告有犯
    罪事實要旨欄所述之徒刑執行完畢前科，有前開前案紀錄表
    可按，其於該徒刑執行完畢後，5 年以內故意再犯本案有期
    徒刑以上之罪，應依刑法第47條第1 項論以累犯，並加重其
    刑。被告於警方發覺其涉及本案前，主動交出海洛因予員警
    查扣並坦言施用第一級毒品海洛因犯行，經高雄市政府警察
    局苓雅分局刑事案件98年4 月14日高市警苓分偵字第098001
    0534號移送人犯報各書載記明確，被告乃係對於未經發覺之
    罪自首並願接受裁判，應依刑法第62條前段規定，減輕其刑
    。又被告所犯之罪既同時有刑之加重及減輕事由，即應依刑
    法第71條第1 項規定，先加後減。
五、本院審酌被告前曾因施用毒品案件經送觀察、勒戒，卻再犯
    本案之施用第一級毒品，誠屬不該。惟念被告犯後全然坦承
    犯行不諱，且施用毒品乃屬對其自身健康之戕害行為，對社
    會所造成之損害尚非直接，再斟酌被告之生活情況、品行及
    智識程度等一切情狀，爰量處如主文所示之刑；至檢察官未
    適用自首減刑規定，求予量處應執行有期徒刑10月，略嫌過
    重，應予指明。
六、扣案海洛因2 包（均含包裝袋，其一檢驗前淨重0.037 公克
    ，檢驗後淨重0.029 公克；另一檢驗前淨重0.036 公克，檢
    驗後淨重0.027 公克）之毒品成分經鑑定無訛，有前開高雄
    市立凱旋醫院濫用藥物成品檢驗鑑定書可按，而包裝袋與其
    上殘留之毒品，已難以分析剝離，應認屬違禁物，爰依毒品
    危害防制條例第18條第1 項前段規定，不問屬於犯人與否，
    於關聯之罪項下，宣告沒收銷燬之；至送鑑耗損之海洛因既
    已滅失，自無庸再予宣告沒收銷燬之必要。
據上論結，應依刑事訴訟法第273 條之1 第1 項、第299 條第1
項前段、第310 條之2 、第454 條第1 項，毒品危害防制條例第
10條第1 項、第18條第1 項前段，刑法第11條、第47條第1 項、
第62條前段，判決如主文。
本案經檢察官王朝弘到庭執行職務。
中    華    民    國    98    年    8     月    31    日
                  刑事第十庭  法  官  莊珮吟
以上正本證明與原本無異。
如不服本判決應於收受本判決後10日內向本院提出上訴書狀，並
應敘述具體理由，如未敘述上訴理由者，應於上訴期間屆滿後20
日內補提理由書狀於本院（均須按他造當事人之人數附繕本）「
切勿逕送上級法院」。
中    華    民    國    98    年    8     月    31    日
                              書記官  黃勤涵
◎附錄本案所犯法條：
《毒品危害防制條例第10條第1 項》
施用第一級毒品者，處6 月以上5 年以下有期徒刑。


司法院資訊處製作；財團法人民間司法改革基金會備份。
